【裁判字號】    92,抗,259
【裁判日期】    921106
【裁判案由】    詐欺等
【裁判全文】
臺灣高等法院臺南分院刑事裁定               九十二年度抗字第二五九號    Ａ
      抗  告  人
      即自 訴 人  甲  ○  ○.
      被      告  乙  ○  ○
右列抗告人因被告詐欺等案件，不服臺灣臺南地方法院中華民國九十二年九月二十六
日裁定（九十二年度自字第一八三號），提起抗告，本院裁定如左：
      主      文
抗告駁回。
      理      由
一、本件抗告意旨如抗告狀（詳如附件）。
二、按法院或受命法官於自訴案件第一次審判期日前訊問及調查結果，如認為案件有
    刑事訴訟法第二百五十二條至第二百五十四條之情形者，得以裁定駁回其自訴，
    同法第三百二十六條第三項定有明文。又所謂訊問及調查結果，無須自訴人及被
    告均受訊問，僅訊問自訴人或被告亦無不可，亦不以經言詞辯論為必要。
三、按刑法第三百三十九條第一項詐欺取財罪之成立，須行為人於主觀上有為自己或
    第三人不法所有之意圖，客觀上係以詐術使人將本人或第三人之物交付為要件。
    所謂以詐術使人交付，必須被詐欺人因其詐術而陷於錯誤，若其使用方法，不能
    認為詐術，亦不致使人陷於錯誤，即不構成該罪（最高法院四十六年台上字第二
    六○號判例參照）；又刑法第三百三十九條第一項詐欺罪，係以行為人於客觀上
    施用詐術使人陷於錯誤，並於行為之初，即已意圖為不法之所有或意圖得財產上
    之不法利益，為其構成要件；故如依積極證據足可證明行為人確係意圖不法所有
    時，固得論以刑法第三百三十九條之罪，倘若行為人施詐之意圖尚有存疑，依調
    查之結果復不足以認定其自始具有上述主觀犯罪構成要件，即不能概對被告繩以
    刑事詐欺責任。另刑法之侵占罪，係以侵占自己持有他人之物為要件，若非將其
    持有他人之物易為己有，自不生侵占問題（最高法院二十八年度上字第二三七六
    號判例參照）。
四、本件被告乙○○於原審訊問時固坦承有積欠自訴人甲○○新台幣（下同）四萬五
    千七百五十元之情事，惟否認有詐騙自訴人之犯行，辯稱：「我沒有詐欺，我確
    實有積欠自訴人四萬五千七百五十元，我是因為生意失敗，才會積欠薪水未付，
    我在僱用自訴人的過程，曾經支付過二十四萬的薪水給自訴人」等語。經查：（
    一）自訴人甲○○自九十一年一月間起至九十一年十月間止，在被告乙○○所承
    包長庚護專嘉義綜合大樓新建工程之工地內，受僱於被告擔任板模工，每日薪資
    一千三百元，期間被告曾給付自訴人部分薪水共達二十四萬一千四百五十元，惟
    九十一年五月、六月、九月、十月份自訴人之薪資，被告則未全部給付，尚積欠
    自訴人薪資四萬五千七百五十元，為自訴人所是認，並有被告所經營之信麒企業
    股份有限公司甲○○各類所得扣繳暨免扣繳憑單影本一紙附原審卷可稽。是則，
    被告若有意詐騙自訴人，豈會如數給付自訴人二十四萬一千四百五十元之工資，
    而僅剩四萬五千七百五十元未給付，顯難認被告於僱用自訴人之初即存有詐欺之
    犯意。（二）被告在僱用自訴人之過程中，係在九十一年五、六月及九、十月間
    ，無法全數給付工資予自訴人，並非全部或大部分自訴人之薪資未給付，是自訴
    人於九十一年六月時，即應知悉被告之財務有問題；且被告若有意詐騙自訴人，
    亦不會於七、八月份再如期給付薪資給自訴人，凡此均足證被告係因事後經營不
    善，始無法將薪資全數給付給自訴人，實難認自訴人有受騙，被告有施用詐術可
    言。（三）本件嘉義長庚護專行政大樓新建工程之營造商係弘益營造股份有限公
    司（下稱弘益營造公司），被告再向該營造公司承包，有卷附之弘益營造股份有
    限公司工程數量計算表可按。自訴人係受僱於被告，與弘益營造公司並無僱用關
    係，其係向被告領取薪資，並非向弘益營造公司領取，此有自訴人之各類所得扣
    繳暨免扣繳憑單一紙可稽。被告自弘益營造公司所取得工程款，係被告依其與弘
    益營造公司之承攬契約關係為自己所領取，並非為自訴人領取，該工程款屬被告
    所有，並非代為自訴人領取而持有，是顯難認被告有侵占之犯行。
五、綜上所述，堪認被告所辯，尚足採信，自訴人所指被告之行為，顯均與詐欺罪及
    侵占罪之構成要件不合，渠二人間爭執純為民事糾葛，應循民事程序以求救濟。
    原審以調查之結果認不足證明被告確有自訴人所指之犯行，因而不經言詞辯論裁
    定駁回抗告人所提之自訴，依照首開說明，於法即無不合，抗告意旨，猶執前詞
    ，而為爭執，為無理由，應予駁回。
據上論結，應依刑事訴訟法第四百十二條，裁定如主文。
中    華    民    國      九十二      年      十一      月      六      日
                                  臺灣高等法院臺南分院刑事第二庭
                                      審判長法官  黃    崑    宗
                                            法官  莊    俊    華
                                            法官  林    勝    木
右正本證明與原本無異。
不得抗告。
                                      法院書記官  吳    秋    賢
中    華    民    國      九十二      年      十一      月      十      日


司法院資訊處製作；財團法人民間司法改革基金會備份。
